臺灣高雄地方法院刑事判決　　　　　　　　　　　　　　九十三年度訴字第一四號
　　公　訴　人　臺灣高雄地方法院檢察署檢察官
　　被　　　告　甲○○
右列被告因毒品危害防制條例案件，經檢察官提起公訴（九十二年度毒偵字第六六六
五號），本院判決如左：
    主  文
甲○○施用第一級毒品，累犯，處有期徒刑捌月；又施用第二級毒品，累犯，處有期
徒刑肆月，扣案之甲基安非他命（驗前毛重陸點貳公克，驗後毛重陸點壹公克）沒收
銷燬之；應執行有期徒刑拾壹月，扣案之甲基安非他命（驗前毛重陸點貳公克，驗後
毛重陸點壹公克）沒收銷燬之。
    事  實
一、甲○○曾於民國八十三年間，因違反麻醉藥品管理條例案件，經法院判處有期徒
    刑五年，褫奪公權三年確定，於九十年十一月十五日假釋付保護管束期滿以執行
    完畢論，詎仍不知悔改，又於九十一年間因施用毒品案件，經本院裁定令入戒治
    處所施以強制戒治後因停止戒治，所餘期間交付保護管束，於九十二年五月一日
    交付保護管束期滿，由台灣高雄地方法院檢察署檢察官，以九十二年度戒毒偵字
    第四一二號不起訴處分確定。詎猶未戒除毒癮，復基於施用第一、二級毒品海洛
    因、安非他命之犯意，自九十二年十一月五日二十一時二十分許回溯二十四小時
    內之某時，在高雄市○○區○○路七一七號五樓內，施用第一級毒品海洛因、第
    二級毒品安非他命，於同年月日十五時四十五分許，在高雄市○○區○○路七一
    七號Ｄ棟五樓為警查獲，並扣得第二級毒品安非他命（驗前毛重六．二公克，驗
    後毛重六．一公克）、夾鍊袋七十八個。
二、案經高雄縣政府警察局仁武分局報請臺灣高雄地方法院檢察署檢察官偵查起訴。
    理  由
一、訊據被告矢口否認有於上揭時間施用第一級毒品海洛因、第二級毒品安非他命之
    犯行，辯稱：伊有服用腎結石藥、感冒藥，以前曾施用安非他命但已很久未再施
    用安非他命，海洛因則未施用過；至於查獲之安非他命非其所有，係為替其同居
    人脫罪始於偵查中承認查獲之安非他命係伊所有云云。經查，被告經警於九十二
    年十一月五日十五時四十五分許持本院之搜索票前往搜索後，依法採集被告尿液
    及密封等情，有甲○○親筆簽名及按捺指印之警訊筆錄一紙可考，且被告於本院
    審理時所不爭執，堪認被告之採尿程序合乎法律規定。
（一）又被告為警查獲後，所採集之尿液經送高雄縣政府衛生局檢驗之結果，呈嗎啡
      、甲基安非他命陽性反應，有高雄縣政府衛生局九十二年十一月二十一日煙毒
      尿液檢驗成績書一紙可按，且被告之尿液經本院依職權送高雄醫學大學附設中
      和紀念醫院以酵素免疫分析法（ＥＩＡ）為初步檢驗，再以氣相層析／質譜儀
      法（ＧＣ／ＭＳ）複驗確認結果，仍呈嗎啡、安非他命、甲基安非他命陽性反
      應，亦有該院九十三年五月十一日九三○五－二四號濫用藥物尿液檢驗報告一
      紙可按。而海洛因施用入人體後水解還原成嗎啡，再循嗎啡之代謝方式排體外
      ，亦據行政院衛生署藥物食品檢驗局七十三藥檢壹字第○三○二二一號函說明
      綦詳。另依醫學臨床實驗及根據英國藥學會出版Isolationand Indent
      ification of Drugs乙書第二九三頁載明：海洛因經注射入人體後，在體內迅
      速水解成6-MonoacetyImorphine，再緩緩繼續水解成嗎啡，然後再循嗎啡之代
      謝方式排出，同書第四三一～四三二頁並載有：嗎啡經注射入人體後，約百分
      之五十以上於八小時內自尿中排出，至二十四小時排出約百分之九十，但四十
      八小時後仍有微量可檢出等語。此外，按通常健康成人一次注射嗎啡十五公絲
      ，而以現行採用蟻醛酸試液及鉬鋑銨酸試液檢檢驗其尿液時，注射後八小時內
      所排尿液易於檢出；八小時至二十四小時，視其取尿時間及尿量多寡，可能檢
      出；至二十四小時以後所排之尿液，用上述方法已難檢出，亦據行政院衛生署
      藥物食品檢驗局七十三年十一月三十日（７３）藥檢壹字第○三○二二一號函
      釋在案。且被告經採集尿液送篩檢後，再以較精密之氣相層析質譜儀方法檢驗
      確認結果，其尿液確有嗎啡反應，有前開檢驗報告可憑；而以此雙重檢驗方法
      作藥物及其代謝產物之定性及定量分析，當無偽陽性反應可能，其檢驗結果自
      屬可採。
（二）又甲基安非他命經口服投與後，約百分之七十於二十四小時內自尿液中排出，
      其尿液內甲基安非他命成分之檢出，與其投與甲基安非他命方式、投與量、個
      人體質、採尿時間、檢測儀器之精密有關，通常採尿液是否呈陽性反應，應以
      投與後二十四小時所採為宜，此業經行政院衛生署藥物食品檢驗局以（）藥
      檢壹字第○四四九四二號函釋明確。再者，前揭醫院尿液檢驗報告均載明係以
      ＧＣ／ＭＳ（即氣相層析質譜儀分析法）方法檢驗，而該方法之原理係檢品經
      氣化後，通過層析管分離純化，再將純化後之成分循序送入質譜儀做個別鑑定
      。因質譜儀所測定之圖譜，在化學上被公認具有指紋特性，故可據以完全判定
      該檢品係為何種化合物。職是，台北榮民總醫院即認為「若以氣相層析質譜儀
      （ＧＣ／ＭＳ）作藥物及其代謝產物之定性及定量分析，幾乎不會有偽陽性反
      應產生」，此經該院八十三年四月七日以八三北總內字第三○五九號函示明確
      。
（三）另被告雖辯稱該查獲之安非他命（驗前毛重六．二公克，驗後毛重六．一公克
      ）非其所有，惟查，該查獲之晶體為安非他命等情，有高雄醫學大學附設中和
      紀念醫院九十三年五月十一日九三○五－五號檢驗報告一紙可按；且該安非他
      命係於被告住處之冰箱底層查獲，該扣案之安非他命係被告向一姓名年籍不詳
      綽號「阿雄」之男子所購買等情，亦有被告警訊筆錄及現場圖一紙可稽，核與
      證人乙○○於警訊中證述之情節相符；另被告之警訊筆錄所言屬實一節，業據
      被告於本院審理時供述明確，有本院審判筆錄可按，故該扣案之安非他命為被
      告所持有，應堪信為真實，被告空言狡辯，不足為採。
（四）綜上所述，被告之尿液經以氣相層析質譜儀分析法檢驗，既係呈嗎啡、安非他
      命、甲基安非他命陽性反應，顯見被告應有在前揭犯罪時間施用第一級毒品海
      洛因、第二級毒品安非他命及持有第二級毒品安非他命之行為甚明，被告所辯
      委無足採。被告於九十一年間因施用毒品案件，經本院裁定令入戒治處所施以
      強制戒治後因停止戒治，所餘期間交付保護管束，於九十二年五月一日交付保
      護管束期滿，由台灣高雄地方法院檢察署檢察官，以九十二年度戒毒偵字第四
      一二號不起訴處分確定，有臺灣高等法院被告全國前案紀錄表可按，被告於強
      制戒治執行完畢釋放後五年內再犯施用毒品案件，本件事證明確，應予依法論
      科。
二、按毒品危害防制條例新修正條文於九十二年七月九日經總統公布，並自九十三年
    一月九日施行。按「於中華民國九十二年六月六日本條例修正施行前繫屬之施用
    毒品案件，於修正施行後，適用修正後之規定，並依下列方式處理：‧‧‧」，
    「前項情形，依修正前之規定有利於行為人者，適用最有利於行為人之法律」，
    故經九十二年七月九日修正公布而於九十三年一月九日正式施行之毒品危害防制
    條例第三十五條第一項、第二項定有明文。經查本案係於九十三年一月五日繫屬
    本院，有本院收文印戳章在卷可按，又本件被告甲○○於九十一年間因施用毒品
    案件，經本院裁定令入戒治處所施以強制戒治後因停止戒治，所餘期間交付保護
    管束，於九十二年五月一日交付保護管束期滿，由台灣高雄地方法院檢察署檢察
    官，以九十二年度戒毒偵字第四一二號不起訴處分確定，此有臺灣高等法院被告
    全國前案紀錄表一份在卷可查，則比較修正前與修正後之毒品危害防制條例第二
    十三條第二項之規定，均應依法追訴，且依修正前毒品危害防制條例第十條第一
    項、第二項之規定於構成要件、刑度等，均未較有利於被告，故依修正後毒品危
    害防制條例第三十五條第一項、第二項之規定，自應由法院依裁判時之規定即修
    正後毒品危害防制條例處理，核先敘明。
三、按海洛因係屬毒品危害防制條例第二條第一項所稱之第一級毒品，安非他命為毒
    品危害防制條例第二條第二項第二款所稱之第二級毒品，依法均不得施用。核被
    告甲○○所為，係犯毒品危害防制條例第十條第一項之施用第一級毒品罪及同條
    例第十條第二項之施用第二級毒品罪。被告持有安非他命後，進而施用，其持有
 行為應被其施用之行為所吸收，不另論罪。被告曾於八十三年間，因違反麻醉藥
    品管理條例案件，經法院判處有期徒刑五年，褫奪公權三年確定，於九十年十一
    月十五日假釋付保護管束期滿以執行完畢論，有台灣高雄地方法院檢察署刑案資
    料查註紀錄表及台灣高等法院被告全國前案紀錄表可按，其於有期徒刑執行完畢
    後五年以內再犯有期徒刑以上之罪，為累犯，應依刑法第四十七條規定加重其刑
    。又被告所犯上開二罪間，犯意各別，行為互殊，應予分論併罰。爰審酌被告前
    因施用毒品，經強制戒治執行完畢後且為不起訴處分，仍未戒絕毒品，再犯本件
    施用毒品之罪，顯見其戒除毒癮之意志薄弱，惡習未改，惟念及施用毒品乃戕害
    自己身心之行為，尚未損及他人，及其犯後否認犯行等一切情狀，各量處如主文
    所示之刑，並定其應執行之刑，以資懲儆。至扣案之晶體，經送高雄醫學大學附
    設中和紀念醫院檢驗，呈甲基安非他命反應，已如上述，應依毒品危害防制條例
    第十八條第一項規定，宣告沒收銷燬之。另扣案之夾鏈袋七十八個，經送高雄醫
    學大學附設中和紀念醫院檢驗結果，呈甲基安非他命、海洛因陰性反應，有該院
    九十三年五月十一日九三○五－六○檢驗報告一紙可按，該夾鏈袋亦非供被告施
    用或持有海洛因、安非他命所用之物，爰不予宣告沒收，併予敘明。
四、公訴意旨另認被告係自九十二年十月五日起至九十二年十一月五日止（除右揭有
    罪部分之犯罪時間九十二年十一月五日二十一時二十分許回溯二十四小時內之某
    時外），施用第一級毒品海洛因、第二級毒品安非他命，因認被告涉犯連續施用
    第一級毒品海洛因、第二級毒品安非他命罪嫌。按犯罪事實應依證據認定之，無
    證據不得認定犯罪事實；被告之自白不得作為有罪判決之唯一證據，仍應調查其
    他必要之證據，以察其是否與事實相符，又不能證明被告犯罪者，應諭知無罪之
    判決；刑事訴訟法第一百五十四條第二項、第一百五十六條第二項、第三百零一
    條第一項分別定有明文。經查，本件被告矢口否認有施用毒品之犯行，此外復無
    驗尿報告等其他相關證據足證被告有於公訴人所指右揭間內連續施用毒品之犯行
    ，公訴意旨僅以被告於警訊中曾表示其曾於九十二年十月五日有施用安非他命，
    即遽認被告有自九十二年十月五日起至九十二年十一月五日止連續施用第一級毒
    品海洛因、第二級毒品安非他命之犯行，容有未恰，衡諸前揭法條意旨，本應為
    無罪之諭知，惟公訴意旨既認此部分與前開論罪科刑部分為連續犯，屬裁判上一
    罪關係，爰不另為無罪之諭知，附此敘明。
據上論斷，應依刑事訴訟法第二百九十九條第一項前段，修正後毒品危害防制條例第
十條第一項、第二項、第十八條第一項前段、第三十五條第一項第三款、第二項，刑
法第十一條前段、第四十七條、第五十一條第五款，判決如主文。
本案經檢察官丙○○到庭執行職務。
中      華      民      國    九十三    年      六      月     十六     日
                                  臺灣高雄地方法院刑事第二庭
                                         審判長法  官    莊崑山
                                               法  官    林靜梅
                                               法  官    黃宣撫
右正本證明與原本無異。
如不服本判決，應於判決送達後十日內，向本院提出上訴狀。
                                               書記官    謝文心
中      華      民      國    九十三    年      六      月    二十四    日
附錄本案論罪科刑法條：
毒品危害防制條例第十條第一項、第二項：
施用第一級毒品者，處六月以上五年以下有期徒刑。
施用第二級毒品者，處三年以下有期徒刑。
